臺灣士林地方法院刑事判決
110年度易字第544號
公  訴  人  臺灣士林地方檢察署檢察官
被      告  薛定綸



上列被告因違反家庭暴力防治法案件，經檢察官聲請以簡易判決
處刑（110年度偵字第7180號），本院內湖簡易庭認不得逕以簡
易判決處刑（110年度湖簡字第251號），移由本院刑事庭改依通
常程序審理並判決如下： 
    主    文
丙○○犯違反保護令罪，處拘役肆拾日，如易科罰金，以新臺幣壹仟元折算壹日。                    
    事    實
一、丙○○為甲○○之前夫，丙○○前因對甲○○實施家庭暴力之行為，
    經本院於民國109年8月31日以109年度家護字第580號核發民
    事通常保護令，裁定命丙○○不得對甲○○實施身體、精神或經
    濟上之騷擾、控制、脅迫或其他不法侵害之行為，亦不得直
    接或間接對於甲○○為騷擾、跟蹤之聯絡行為，並應遠離甲○○
    之住居所（新北市汐止區福德一路，詳細地址詳卷）及工作
    場所（臺北市內湖區新湖一路，詳細地址詳卷)至少100公尺
    ，該保護令之有效期間為1年2月。丙○○明知上開民事通常保
    護令之內容，竟仍基於違反保護令之內容，於該保護令有效
    期間之110年3月28日17時40分許，至上址甲○○住處大門前，
    並撥打其等未成年子女薛○真之手機電話，請薛○真開啟擴音
    功能，以上開方式騷擾甲○○，而違反上開民事通常保護令。
二、案經甲○○訴由新北市政府警察局汐止分局報請臺灣士林地方
    檢察署檢察官聲請簡易判決處刑。
    理    由
一、程序部分：
  ㈠按法院認為應科拘役、罰金或應諭知免刑或無罪之案件，被
    告經合法傳喚無正當理由不到庭者，得不待其陳述逕行判決
    ，刑事訴訟法第306條定有明文。查被告丙○○經合法傳喚，
    於本院審理期日無正當理由不到庭，而本院認本案係應科拘
    役或罰金之案件，揆諸上開規定，爰不待其陳述，逕為一造
    缺席判決。　　
　㈡按被告以外之人於審判外之言詞或書面陳述，除法律有規定
    者外，不得作為證據；又被告以外之人於審判外之陳述，雖
    不符合刑事訴訟法第159條之1至第159條之4之規定，而經當
    事人於審判程序同意作為證據，法院審酌該言詞陳述或書面
    陳述作成時之情況，認為適當者，亦得為證據，而當事人、
    代理人或辯護人於法院調查證據時，知有上開不得為證據之
    情形，而未於言詞辯論終結前聲明異議者，視為有前項之同
    意，刑事訴訟法第159條第1項及第159條之5分別定有明文。
    本判決後述所引之各項證據，其屬傳聞證據之部分，檢察官
    、被告於言詞辯論終結前，對於該等證據之證據能力均未爭
    執，本院審酌該等證據資料製作時之情況，尚無違法不當或
    證明力明顯過低之瑕疵，與本案待證事實復俱有關聯性，認
    以之作為本案證據應屬適當，揆諸前開規定，該等證據具有
    證據能力。至其餘本案認定犯罪事實之非供述證據，均與本
    案事實具有關聯性，並無事證足認有違背法定程序或經偽造
    、變造等情事，且經本院依法踐行調查程序，檢察官、被告
    對於上開證據之證據能力均未爭執，依刑事訴訟法第158 條
    之4之反面解釋，亦均有證據能力。　　　
二、訊據被告上情，對於起訴書所載本院於109年8月31日以109
    年度家護字第580號核發民事通常保護令，命其不得對告訴
    人甲○○實施身體、精神或經濟上之騷擾、控制、脅迫或其他
    不法侵害之行為，亦不得直接或間接對於告訴人為騷擾、跟
    蹤之聯絡行為，並應遠離告訴人之住居所及工作場所至少10
    0公尺，該保護令之有效期間為1年2月；而其於110年3月28
    日17時40分許，前往告訴人上開住處大門前，並撥打其等未
    成年子女薛○真之手機電話等情予以肯認，惟矢口否認有何
    違反保護令之犯行，辯稱：當時告訴人的姐姐傳簡訊給我，
    說我被通緝了，為何還在路上亂跑，我說我沒有，她就問我
    如何證明，我說那我去你家，妳請警察過來，我才去告訴人
    家，當下告訴人家人的口吻是在刺激我，我被告訴人家人刺
    激到，我沒有違反保護令之犯行等詞置辯。然查：
  ㈠被告曾對告訴人實施家庭暴力之行為，經本院於109年8月31
    日以109年度家護字第580號核發民事通常保護令，命被告不
    得對告訴人甲○○實施身體、精神或經濟上之騷擾、控制、脅
    迫或其他不法侵害之行為，亦不得直接或間接對於告訴人為
    騷擾、跟蹤之聯絡行為，並應遠離告訴人之住居所及工作場
    所至少100公尺，保護令之有效期間為1年2月；而被告於110
    年3月28日17時40分許，前往告訴人上開住處大門前，並撥
    打其等未成年子女薛○真之手機電話等情，業據告訴人於警
    詢時證述明確，並有本院109年度家護字第580號民事通常保
    護令（偵卷第25、26頁）、新北市政府警察局汐止分局保護
    令執行紀錄表（日期為109年12月31日、同上偵卷第32頁）
    、家庭暴力案件相對人制約紀錄表（日期同上，同上偵卷第
    33頁）、保護令執行紀錄表（日期為110年3月23日、同上偵
    卷第34頁）、家庭暴力案件相對人制約紀錄表（日期同上、
    同上偵卷第35頁）、員警密錄器錄影截圖（同上偵卷第27頁
    ）、現場照片（同上偵卷第28、29頁），上情亦為被告所不
    爭執，自堪認定。
　㈡又被告確實有違反上開保護令之行為，業據證人即告訴人於
    警詢時證稱：我於110年3月28日17時40分許，當時我在家，
    被告表示要拿鞋子給我小孩，於是到我住所與小孩碰面拿完
    鞋子後，又打電話給我小孩，並要小孩將手機調到擴音狀態
    要與我對話，被告在電話裡表示：「報案啊，妳不是說我是
    通緝犯，打電話叫警察來啊」，後來我就在當日17時41分許
    ，打電話請警察過來，因為被告已經違反保護令，於是我出
    示保護令給警察，警察就將被告帶回派出所偵辦等詞（偵卷
    第14頁）明確。被告上開行為已對告訴人形成一定心理負擔
    ，足使告訴人產生不安、不快之感受，對告訴人已屬打擾，
    而構成騷擾行為，被告辯稱其係遭被告與其家人刺激等語，
    自不足信採。
　㈢按家庭暴力防治法所規範之家庭暴力事件，其保護之法益顯
    非僅止於被害人之人身安全，更及於國家或社會之公共利益
    ，此依該法第17條之規定：命相對人遠離被害人住居所特定
    距離之保護令，不因被害人同意相對人不遠離而失其效力，
    益臻明確。準此，法院依法核發之民事保護令，既經公權力
    之強力介入，而具有公共利益之強制力，即非被害人所得任
    意處分；則命相對人遠離被害人住居所特定距離之保護令，
    縱得被害人之同意不遠離，相對人既就保護令之內容已有認
    識而仍不遠離被害人住居所特定距離，不問其目的為何，均
    構成該法第61條第4款之違反保護令罪（最高法院98年度台
    上字第6320號判決參照）。對於家庭暴力防治法內保護令制
    度所設之各種限制、禁止、命令規定，本係預防曾有家庭暴
    力行為者將來可能之不法行為所作之前置性、概括性保護措
    施。是以，若受保護令拘束之行為人明知有保護令所列之限
    制存在，仍在該保護令有效期間內故予違反，則不問行為人
    違反之動機為何、有無造成實害、被害人是否同意行為人不
    遠離等，均構成違反保護令罪。查，被告確實出現在告訴人
    住處樓下，有前述員警密錄器錄影截圖（同上偵卷第27頁）
    、現場照片（同上偵卷第28、29頁），顯見被告亦違反前揭
    民事通常保護令所規定須遠離告訴人住所至少100公尺，而
    被告既就本院核發民事通常保護令之內容早已有所知悉，不
    論其是否曾得告訴人同意進入告訴人住所100公尺之範圍內
    ，被告上開行為仍違反上開保護令裁定之應遠離告訴人住所
    至少100公尺之誡令甚明。　　
  ㈣綜上，本案事證明確，被告上開犯行，洵堪認定；被告空言
    否認犯行，自不足信採。
三、論罪科刑：
  ㈠按家庭暴力防治法第2 條第3 款規定之騷擾，係指任何打擾
    、警告、嘲弄或辱罵他人之言語、動作或製造使人生畏怖之
    行為，使他人因而產生不快不安之感受，與同條第1 款之精
    神上不法侵害行為肇致相對人心理恐懼痛苦，在程度上有所
    區分。家庭暴力防治法第61條第1款、第2款係依被告之行為
    對被害人造成影響之輕重而為不同規範，若被告所為已使被
    害人生理或心理上感到痛苦畏懼，即可謂係對被害人實施身
    體或精神上不法侵害之家庭暴力行為，反之若尚未達此程度
    ，僅使被害人產生生理、心理上之不快不安，則僅為騷擾定
    義之規範範疇（臺灣高等法院暨所屬法院99年法律座談會刑
    事類提案第9 號研討結果參照）。又按刑法第304 條強制罪
    之強暴、脅迫，祇以所用之強暴、脅迫手段足以妨害他人行
    使權利，或足使他人行無義務之事為已足，並非以被害人之
    自由完全受其壓制為必要（最高法院28年上字第3650號判例
    參照），所謂之「強暴」，乃指對人施用有形物理力之行為
    ，即以實力不法加諸他人之謂（最高法院86年度台非字第12
    2號判決參照）。
　㈡核被告所為，係犯家庭暴力防治法第61條第2款、第4款之違
    反保護令罪。又法院依家庭暴力防治法核發通常保護令者，
    該保護令內之數款規定，僅分別為不同之違反保護令行為態
    樣，被告以一犯意而違反同一保護令上所禁止之數態樣，為
    一違反保護令之行為，屬單純一罪，僅以一違反通常保護令
    罪論處。聲請簡易判決處刑意旨認應從一重處斷，容有未洽
    ，附此敘明。
　㈢被告曾因傷害等案件，經臺灣士林地方法院於105年11月30日
    以105年度審易字第1865號判處有期徒刑5月確定，嗣於106
    年10月3日易科罰金執行完畢等情，有臺灣高等法院被告前
    案紀錄表在卷可考，固已符合刑法第47條第1 項之累犯要件
    ，惟審酌被告前揭所犯為傷害案件，與本案犯罪類型與罪質
    並不相同，難認被告對於刑罰之反應力薄弱，且科以重刑亦
    無益於被告日後回歸社會，復綜觀全案情節，對比本案罪名
    之法定刑而言，其罪刑應屬相當，並非必再加重其最高或最
    低法定本刑不可，本院復已將被告之素行列為量刑因素之一
    （詳後述），是認無再依累犯規定加重之必要（司法院大法
    官釋字第775 號解釋意旨參照），附此說明。
  ㈣爰審酌被告明知告訴人已向本院聲請核發保護令，其亦知悉
    上開民事通常保護令之內容，竟仍騷擾告訴人，前往告訴人
    住處樓下而違反上開通常保護令之內容，顯然無視本院上開
    保護令之禁令，所為實屬不該，應予非難；兼衡惟念其犯罪
    之動機、目的、手段、前有傷害前科之素行，暨其於警詢時
    自述高職畢業之智識程度、家庭經濟狀況小康等一切情狀，
    量處如主文所示之刑，並諭知易科罰金之折算標準，以資懲
    儆。
據上論斷，應依刑事訴訟法第299條第1項前段、第306條，判決
如主文。
本案經檢察官乙○○聲請簡易判決處刑，檢察官林嘉宏到庭執行職
務。
中　　華　　民　　國　　110 　年　　12　　月　　29　　日
                  刑事第三庭　法  官  林正忠
以上正本證明與原本無異。
如不服本判決應於收受判決後20日內向本院提出上訴書狀，並應
敘述具體理由。其未敘述上訴理由者，應於上訴期間屆滿後20日
內向本院補提理由書（均須按他造當事人之人數附繕本）「切勿
逕送上級法院」。
因疫情而遲誤不變期間，得向法院聲請回復原狀。
                              書記官  張佩旻
中　　華　　民　　國　　111 　年　　1 　　月　　3 　　日
附錄本案論罪科刑法條全文：
家庭暴力防治法第61條
違反法院依第14條第1 項、第16條第3 項所為之下列裁定者，為
本法所稱違反保護令罪，處3 年以下有期徒刑、拘役或科或併科
新臺幣10萬元以下罰金：
一、禁止實施家庭暴力。
二、禁止騷擾、接觸、跟蹤、通話、通信或其他非必要之聯絡行
為。
三、遷出住居所。
四、遠離住居所、工作場所、學校或其他特定場所。
五、完成加害人處遇計畫。